臺灣高等法院交通事件裁定　　　　　　 96年度交抗字第817號
抗　告　人
即受處分人　甲○○
上列抗告人即受處分人因違反道路交通管理處罰條例案件，不服
臺灣臺北地方法院中華民國九十六年七月三十日所為裁定（九十
六年度交聲字第六八八號），提起抗告，本院裁定如下：
    主  文
抗告駁回。
    理  由
一、原裁定意旨謂：受處分人即異議人甲○○於民國九十六年四
    月十八日凌晨零時二分許，酒後駕駛車號９１９３－ＤＺ號
    自用小客車，搭載兩名印尼籍友人行經臺北市○○路一八八
    號前時，經臺北市政府警察局中正第二分局交通分隊員警蕭
    芳庭、陳煌章、李青佶攔停，欲進行酒精濃度測試檢定，受
    處分人拒絕接受酒精濃度測試，員警乃以受處分人有「酒後
    駕車拒絕實施酒測」之違規行為，依違反道路交通管理處罰
    條例第三十五條第四項前段之規定，逕行掣單舉發，經原處
    分機關函請舉發機關調查結果，認受處分人有上開違規行為
    ，原處分機關乃依道路交通管理處罰條例第三十五條第四項
    及第六十七條第二項規定，於九十六年六月八日裁處受處分
    人新臺幣六萬元罰鍰，並吊銷駕駛執照，且自九十六年七月
    二十四日起三年內禁止考領駕駛執照之處分。受處分人不服
    聲明異議，原審調查後認受處分人係「駕駛人」，且有飲酒
    後駕車拒絕實施酒測之違規行為，而駁回其異議之聲明。
二、抗告意旨略以：受處分人確於九十六年四月十八日搭乘前揭
    自用小客車，行經臺北市○○路一八八號前為警臨檢，惟當
    時該自用小客車並非伊所駕駛，而係其印尼友人ＰＨＡＮＧ
  　ＢＵＮＰＯ所駕駛，伊受臨檢時，係下車在車後指揮交通，
    且當時員警並未要求其等接受酒測，取締程序顯有瑕疵，故
    並無拒絕接受酒測之情事，且員警之執勤態度不佳；爰請求
    撤銷原裁定云云。
三、按汽車駕駛人拒絕接受酒精濃度測試之檢定者，處新臺幣六
　　萬元罰鍰，並當場移置保管該汽車及吊銷該駕駛執照：如肇
    事致人重傷或死亡者，吊銷該駕駛執照，並不得再考領，道
    路交通管理處罰條例第三十五條第四項定有明文，且依同條
    例第六十七條第二項規定，經依同條例第三十四條第四項前
    段吊銷駕駛執照者，三年內不得考領駕駛執照。次按，對於
    違反道路交通管理處罰條例之行為，當場舉發者，應填記駕
    駛人或行為人姓名、性別、出生年月日、地址、身分證統一
    號碼及車主姓名、地址、車牌號碼、車輛種類。被查獲之駕
    駛人或行為人為受處分人時，應將該通知單填記後交付該行
    為人簽名或蓋章收受之；拒絕簽章者，並記明其事由，視為
    已收受，違反道路交通管理事件統一裁罰標準及處理細則第
    十一條第一項第一款亦有明定。
四、本院查：
    （一）受處分人甲○○於上揭時地因涉酒後駕駛車號９１９
          ３－ＤＺ號自用小客車為警攔停之事實，業據受處分
          人陳明在卷，並有臺北市政府警察局北市警交大字第
          ＡＣＵ六六三九六三號舉發違反道路交通管理事件通
          知單、臺北市政府警察局舉發交通違規移置保管車輛
          收據及限期領回通知單、臺北市政府警察局中正第二
          分局九十六年五月八日北市警中正二分交字第０九六
          三二０九八四００號函各一紙在卷可稽。
    （二）受處分人雖否認當時為駕駛之人，且無拒絕接受酒測
          等詞置辯。惟交通警員舉發違反道路交通管理處罰條
          例所列之違規事實，本質上為行政處分，係公務員基
          於職務上權力，依法就特定之具體事件所為具公法上
          效果之單方行政行為，基於公務員為公法上行為具有
          公信力之原則，該行政處分當可被推定為真正，其據
          以依法處分之事實認定亦為正確，是執勤警員本其維
          護交通秩序、安全職責所為之舉發，應受到合法、正
          確之推定。況本件受處分人為警攔停時，對警員要求
          進行酒精測試卻拒絕接受等情事，業據證人即當時舉
          發之員警李青佶於原審審理時具結證稱：當時其請異
          議人提出行照、駕照時，異議人均拒絕出示，且其小
          隊長有看到異議人從駕駛座走出來，因異議人拒絕接
          受酒測才會開單舉發；當時異議人之二位印尼朋友，
          一人坐在後座，一人坐在駕駛座右方，右前方之印尼
          人下車後有出示印尼辦事處之職員證件，表示希望能
          看在其面子上，但異議人一直不配合，僅說不是異議
          人開車，但小隊長表示看到異議人自駕駛座下來等語
          （詳原審卷第二十五頁），而上開證言業經證人具結
          擔保無誤，受處分人確為該車之駕駛者，應堪採信。
    （三）另經原審勘驗警方現場蒐證錄影光碟片之勘驗結果：
          「於該日凌晨零時三十二分十四秒時，員警一直以台
          語要求身穿直條襯衫之人（即受處分人）配合，並稱
          台灣人喝了被抓就認了，結果其喝了卻不敢擔責任等
          語，員警已明確告知受處分人因拒絕接受酒精測試，
          故要依法告發，該名男子近半小時仍拒絕配合酒測，
          且未出示任何證件，又要求警員與所謂大使談話，員
          警拒絕，且依法逮捕該名男子。」等情，有原審九十
          六年七月二十五日勘驗筆錄及監視錄影翻拍照片二十
          二幀在卷可憑。是員警確有要求受處分人接受酒測，
          而受處分人未予置理甚明，受處分人指摘當時警員未
          要求其進行酒測，舉發程序容有不當云云，自不可採
          。況衡諸常情，苟受處分人未於當日駕駛該車，舉發
          員警何以會僅要求對受處分人一人酒測，而未對在場
          之另外二名印尼籍人士酒測？顯見其係前揭自用小客
          車之駕駛人無誤。而受處分人在原審審理中，對當日
          確有飲酒之事實，及在場之二名印尼人係其客戶，亦
          均有飲酒乙節並不爭執，是受處分人有飲酒後拒決接
          受酒測之違規行為堪予認定。
    （四）又受處分人是否在舉發違規通知單上簽名，與其是否
          有拒絕接受酒測之違規行為成立無涉。本件受處分人
          拒絕在舉發違規通知單上「收受通知聯者簽章」處簽
          章，經員警記明其事由，依前揭規定即視為已收受。
          而此項「擬制收受」之法律效果，包括收受後應依指
          定時、地自動到案，及不自動到案者應接受裁罰等效
          果，自不待言。另受處分人指員警態度不佳，本院依
          勘驗錄影光碟所紀錄，並無此情形存在，反係受處分
          人拒絕接受檢測，致員警處理時間長達半個小時，漠
          示法律規定之義務，態度至為可議。況員警執勤態度
          與受處分人有無違規並不相干，不得執此為抗辯事由
          ，附此敘明。
五、綜上所述，受處分人確有於上揭時地拒絕接受酒精濃度測試
    檢定之違規行為，原處分機關依道路交通管理處罰條例第三
    十五條第四項規定，裁處受處分人新臺幣六萬元罰鍰及吊銷
    其駕駛執照，且禁止於三年內考領駕駛執照，核無違誤，原
    審法院同此認定，駁回抗告人之異議聲明，認事用法並無不
    當。抗告人猶執陳詞提起本件抗告，否認違規行為，依諸前
    揭說明並無可採，是受處分人之抗告為無理由，應駁回之。
據上論斷，依道路交通案件處理辦法第二十六條、道路交通管理
處罰條例第八十九條、刑事訴訟法第四百十二條，裁定如主文。
中　　華　　民　　國　　96　　年　　10　　月　　31　　日
  　　　　　　　　刑事第四庭  審判長法　官  蔡秀雄
                                    法  官  陳國文
                                    法  官  鄭水銓
以上正本證明與原本無異。
本裁定不得再抗告。
                                    書記官  劉貞達
中　　華　　民　　國　　96　　年　　10　　月　　31　　日
